臺灣臺中地方法院民事裁定
111年度抗字第227號
抗  告  人  林献棠  
相  對  人  李威廷  


上列當事人間聲請本票准許強制執行事件，抗告人對於民國111
年7月25日本院司法事務官所為111年度司票字第4315號裁定提起
抗告，本院合議庭裁定如下：
    主    文
抗告駁回。
抗告程序費用新臺幣壹仟元由抗告人負擔。
    理    由
一、抗告意旨略以：依票據法第124條準用同法第95條規定，本
    票雖有免除作成拒絕證書之記載，執票人仍應於所定期限內
    為付款之提示，若未踐行付款之提示，即不得依票據法第12
    3條規定聲請對本票發票人行使追索權。本件相對人實際上
    未曾為付款之提示，依上開規定，相對人聲請本件裁定，應
    無理由，爰提起本件抗告，求為廢棄原裁定及駁回相對人之
    聲請等語。
二、按對於非訟事件抗告法院之裁定再為抗告，僅得以其適用法
    規顯有錯誤為理由，非訟事件法第45條第3項定有明文。次
    按本票執票人依票據法第123條規定，聲請法院裁定許可對
    發票人強制執行，係屬非訟事件，此項聲請之裁定及抗告法
    院之裁定，僅依非訟事件程序，就本票形式上之要件是否具
    備予以審查為已足，並無確定實體上法律關係存否之效力，
    如發票人就票據債務之存否有爭執時，應由發票人提起確認
    之訴，以資解決（最高法院56年台抗字第714號、57年台抗
    字第76號裁定意旨參照）。再按本票執票人向發票人行使追
    索權時，得聲請法院裁定後強制執行，票據法第123條定有
    明文，而本票如已載明免除作成拒絕證書，執票人聲請裁定
    准予強制執行，即毋庸提出已為付款提示之證據，苟發票人
    抗辯執票人未為提示，依票據法第124條準用同法第95條但
    書之規定，即應由其負舉證之責（最高法院84年度台抗字第
    22號裁定意旨參照）。
三、經查，相對人以其持有抗告人於民國111年6月10日簽發票據
    號碼WG0000000、免除作成拒絕證書、內載金額為新臺幣（
    下同）950萬元、未載到期日之本票（下稱系爭本票），依
    票據法第123條規定，聲請裁定准予強制執行等情，已據提
    出系爭本票為證，本院形式審查系爭本票符合票據法第120
    條第1項所定應記載事項，而為有效，是原裁定予以准許，
    尚無不合。抗告意旨雖謂相對人未曾為付款之提示，抗告人
    對相對人未為付款提示之事實，客觀上亦無從為舉證云云。
    然依前開說明可知，票據法第124條準用第95條規定，係舉
    證責任倒置之規定。查系爭本票上既載有「本本票免除作成
    拒絕證書」之文字，且相對人已於聲請本票裁定強制執行時
    主張本件經其屆期提示未獲付款等語（見原審卷第5頁），
    則抗告人就相對人未為付款提示乙節，自應負舉證之責。而
    抗告人既未能證明相對人未為付款提示，其以前詞提起本件
    抗告，指摘原裁定不當，求予廢棄，即無理由，應予駁回。
四、第按依法應由關係人負擔費用者，法院裁定命關係人負擔時
    ，應一併確定其數額，非訟事件法第24條第1項定有明文，
    爰依法確定本件抗告程序費用額為1,000元，由抗告人負擔
    。
五、據上論結，本件抗告為無理由，依非訟事件法第46條、第21
    條第2項、第24條第1項，民事訴訟法第495條之1第1項、第4
    49條第1項、第95條、第78條，裁定如主文。
中　　華　　民　　國　　111 　年　　8 　　月　　31　　日
                  民事第六庭  審判長法  官  陳學德
                                    法  官  謝長志
                                    法  官  楊雅婷
正本係照原本作成。
本裁定除以適用法規顯有錯誤為理由，不得再抗告；如提再抗告
，應於收受送達後10日內，委任律師為代理人向本院提出再抗告
狀（應附繕本），並繳納再抗告費新臺幣1,000元。
中　　華　　民　　國　　111 　年　　8 　　月　　31　　日
                                    書記官  謝其任